【裁判字號】    99,交上易,1223
【裁判日期】    991216
【裁判案由】    業務過失重傷害
【裁判全文】
臺灣高等法院臺中分院刑事判決      99年度交上易字第1223號
上  訴  人  臺灣苗栗地方法院檢察署檢察官
上  訴  人
即  被  告  鍾增貴
輔  佐  人  鍾玉玲
上列上訴人因業務過失重傷害案件，不服臺灣苗栗地方法院99年
度交易字第51號中華民國99年7月6日第一審判決（起訴案號：臺
灣苗栗地方法院檢察署98年度偵字第4592號），提起上訴，本院
判決如下：
    主    文
原判決撤銷。
鍾增貴犯業務過失傷害罪，處有期徒刑肆月，如易科罰金，以新
臺幣壹仟元折算壹日。
    事    實
一、鍾增貴以駕駛營業大貨車為業，為從事業務之人，於民國98
    年6月21日上午9時許，駕駛車號816-TU號曳引車（附掛車斗
    之車號為81-ED號）自銅鑼科學園區出入口由西往東方向沿
    銅科大橋方向行駛，行經九湖村產業道路路口時，應注意行
    經設有施工圍籬之路口時，隨時注意車前狀況，其竟疏未注
    意，即貿然穿越該路口，適曾喜冠騎乘車號TF6-80 8號輕型
    機車，沿九湖村產業道路由北往南方向行駛行經該路口時，
    未戴安全帽亦疏未注意行經設有施工圍籬之閃光黃燈路口，
    應注意車前狀況減速慢行即貿然通過該路口，鍾增貴見狀急
    踩煞車，仍閃避不及，其所駕駛之曳引車車頭撞及機車右側
    ，造成曾喜冠人車倒地，受有腦挫傷合併左側腦內出血、硬
    腦膜下腔出血及嚴重腦腫脹、右側上下肢稍乏力、稍微失語
    之傷害。
二、案經曾喜冠之妻蘇祝平告訴，及苗栗縣警察局苗栗分局報請
    臺灣苗栗地方法院檢察署檢察官偵查起訴。
    理    由
一、刑事訴訟法第159條之1第2項規定，被告以外之人於偵查中
    向檢察官所為之陳述，除顯有不可信之情況者外，得為證據
    。證人鄭運財於偵查中之陳述，業經具結在卷，復查無顯不
    可信之情況，依前揭規定有證據能力；另證人閰錫安於警詢
    中之陳述，雖係被告以外之人於審判外之陳述，惟當事人、
    代理人於本院調查證據時，知有不得為證據之情形，而未於
    言詞辯論終結前聲明異議，有本院筆錄在卷可參，視為同意
    作為證據，本院審酌該言詞陳述陳述作成時之情況，認為適
    當，依刑事訴訟法第159條之5第二項之規定，亦得為證據。
二、訊據被告鍾增貴矢口否認有前揭過失傷害之犯行，辯稱，當
    天伊駕駛車輛至案發十字路口時，曾踩剎車減速，係被害人
    速度太快，要強行通過才會撞上，且被害人未戴安全帽才會
    使腦部受傷，案發當時被告行進之方向並未設交通號誌，即
    無鑑定書所稱被告行進方向係設有閃光紅燈號誌，而被害人
    方向係閃黃燈交通號誌，致被告閃光紅燈號誌係支線必須暫
    停讓閃黃燈之被害人之幹線先行之結果，鑑定的結果應不能
    引用，本案被告已於案發後多次探望被害人，並陸續送上慰
    問金，因被害人有太太，又有母親，被告不知要找何人進行
    和解，本件被害人並未於雙方成立調解後，依約定立即撤回
    告訴，致原審法院無法為不受理之判決，而仍為被告有罪之
    判決，被害人違約及騙被告在先，被告始未按調解內容給付
    賠償金云云。
三、惟查：
（一）被告於98年6月21日上午9時許，駕駛車號816-TU號曳引車
      （附掛車斗之車號為81-ED號）自銅鑼科學園區出入口由
      西往東方向沿銅科大橋方向行駛，行經九湖村產業道路路
      口時，適曾喜冠騎乘車號TF6-808號輕型機車，沿九湖村
      產業道路由北往南方向行駛行經該路口時，鍾增貴見狀急
      踩煞車，仍閃避不及，被告駕駛之曳引車車頭撞及曾喜冠
      所騎乘之機車右側，造成曾喜冠人車倒地受有腦挫傷合併
      左側腦內出血、硬腦膜下腔出血及嚴重腦腫脹、右側上下
      肢稍乏力、稍微失語之傷害等情，業據被告自承在卷，並
      有道路交通事故現場圖、調查報告表（一）（二）、肇事
      現場照片，童綜合醫院診斷證明書、檢察官現場履勘筆錄
      、童綜合醫療社團法人童綜合醫院99年4月20日99童醫字
      第0553號函，及曾喜冠之相關病歷影本等證物在卷足稽，
      被害人確因本件車禍致有前述受傷情形，二者有相當因果
      關係，此部分之事實洵堪認定。
（二）本件應予審酌者厥為被告是否有疏未注意車前狀況，及疏
      未注意行經設有施工圍籬之閃光紅燈號誌路口時，應減速
      接近並先停止於交岔路口前，支線車應讓幹道車先行，即
      貿然穿越該路口等過失？經查：
   1、道路交遹安全規則第94條第3項規定，汽車行駛時，駕駛
      人應注意車前狀況及兩車併行之間隔，並隨時採取必要之
      安全措施。同規則第102條第1項第1、2款汽車行駛至交岔
      路口，其行進、轉彎，應依下列規定：一、應遵守燈光號
      誌或交通指揮人員之指揮，遇有交通指揮人員指揮與燈光
      號誌並用時，以交通指揮人員之指揮為準。二、行至無號
      誌或號誌故障而無交通指揮人員指揮之交岔路口，支線道
      車應暫停讓幹線道車先行。未設標誌、標線或號誌劃分幹
      、支線道者，少線道車應暫停讓多線道先行；車道數相同
      時，轉彎車應暫停讓直行車先行；同為直行車或轉彎車者
      ，左方車應暫停讓右方車先行。但在交通壅塞時，應於停
      止線前暫停與他方雙向車輛互為禮讓，交互輪流行駛。另
      道路交通標誌標線號誌設置規則第211條第1項第1款、第2
      款特種閃光號誌各燈號顯示之意義如左：一、閃光黃燈表
      示「警告」，車輛應減速接近，注意安全，小心通過。二
      、閃光紅燈表示「停車再開」，車輛應減速接近，先停止
      於交岔路口前，讓幹道車優先通行後認為安全時，方得續
      行。行車管制號誌之紅、黃色燈號得視需要改成閃光運轉
      ，其顯示之意義與特種閃光號誌完全相同。同規則第224
      條規定，各種閃光號誌之佈設原則如左：一、鐵路平交道
      號誌應設置於平交道前，並與平交道近端之鐵軌保持適當
      之安全淨距。二、行人穿越道號誌應靠近停止線設置。三
      、特種閃光號誌設於交岔路口者，其設置方式與行車管制
      號誌同。幹道應設置閃光黃燈，支道應設置閃光紅燈。設
      於肇事路段中者，宜於將近之處設置閃光黃燈。
   2、本件被害人機車之刮地痕及所遺留之拖鞋，均在被告所行
      駛之車道上，並靠近交叉路口南側，機車亦倒在拖鞋前方
      之斑馬線上，被告所駕駛車輛之剎車痕為7、5公尺，且係
      被告砂石車車頭與被害人機車右側相撞等情，有前揭現場
      圖、事故調查表，及現場照片在偵查卷可參，足見車禍發
      生地點，被害人業已通過交叉路口中線，進入被告之車道
      ，而被害人進入中線前在被告對向車道之交叉路口已行駛
      一段時間，被告理應有時間注意被害人已騎乘機車進入交
      叉路口，卻仍在其行駛之車道上撞及被害人所騎之機車，
      被告未注意車前狀況，致撞擊被害人之機車已明。被告辯
      稱係告訴人車速太快來，致始伊閃避不及，伊沒有過失等
      語，應係卸責之詞尚難採信。
   3、本件案發車禍現場係十字路口，且被害人所行駛之車道係
      閃黃燈，為被告所自承，並經證人鄭運財陳述在卷（偵查
      卷第97頁），復有前述現場照片等在卷足稽，此部分事實
      應可認定；證人鄭運財雖於偵查中另證稱被告所行駛車道
      是閃光紅燈等語（偵查卷第97頁），另警方於98年9月18
      日及19日赴現場時所拍攝之照片於被告行駛車道亦有號誌
      ，有現場照片8張附卷可參（偵查卷第77頁至第80頁），
      惟98年9月8日及19日所拍攝照片，現場全貌已變，有該照
      片之說明可按，自不足以證明案發時被告行駛之車道設有
      閃光紅燈號誌，另依警方於98年6月21日案發當日拍攝之
      現場照片所示，被告行駛之車道並無行車之號誌，僅在被
      告對向車道有閃光紅燈，有現場照片在卷足稽（偵查卷第
      52頁至第55頁），另證人閰錦安所提出98年4月23日現場
      之遠距離照片（偵查卷第35頁），亦為相同之情形，足見
      案發時被告所行駛之車道確無交通號誌，及閃光紅燈號誌
      之設置，僅於對向車道有閃光紅燈之設置甚明，另證人閰
      錫安警詢中供稱，現場號誌部分由苗栗縣政府設置24 小
      時閃光號誌及注意行人車輛需減速警告標誌等語（偵查卷
      第16頁），及提出98年9月31日所拍攝案發地點有閃光紅
      燈之照片一張，註明南側路口東西行方向號誌及警告標誌
      （偵查卷第40頁），惟查，證人閰錫安所提出之照片，經
      比對現場現景，應係被告行駛東西向車道之北測路口（即
      被告對向車道）之情況，自不能作為被告行駛車道有號誌
      之證明，證人鄭運財及閰錫安二人所稱，應係指被告之對
      向車道燈號之設置情形，而非被告行駛車道燈號之設置狀
      況，綜上所述，本件案發現場，被告行駛之車道並無任何
      之標誌、標線或號誌劃分幹、支線，亦無閃光紅燈號誌之
      設置，台灣省竹苗區車輛行車事故鑑定委員會，及臺灣省
      車輛行車事故覆議鑑定委員會，均以被告行駛之車道設有
      閃光紅燈，而認定被告有疏未注意行經設有施工圍籬之閃
      光紅燈號誌路口時，應減速接近並先停止於交岔路口前，
      支線車應讓幹道車先行之疏失，尚非的論，被告此部分之
      抗辯應可採信。
   4、至被害人未戴安帽駕駛輕型機車，且行經設有施工圍籬之
      閃光黃燈號誌路口，未充分注意車前狀況，雖亦有疏失，
      惟要不影響被告亦有前揭未注意車前狀況之過失。另被告
      雖辯稱係被害人車速太快，衝向伊致伊閃避不及，惟尚無
      證據足認被害人有車速過快，致被告閃避不及之情形，被
      告此部分之抗辯，尚無可採。
（三）綜上所述，事證明確，被告之犯行洵堪認定。
四、被告以駕駛營業大貨車為業，業經其自承在卷，其為從事駕
    駛業務之人，核被告所為係犯刑法第284條第2項前段之業務
    過失傷害罪，檢察官起訴書認為被告涉犯刑法第284條第2項
    後段之業務過失重傷害罪嫌，但經公訴檢察官於原審審理時
    更正起訴法條如上，本院自無庸變更起訴法條，附此敘明。
    另公訴人起訴認為被告除有未注意車前狀之疏失外，另有支
    線未讓幹線先行之過失，惟除前者可認定外，後者尚無證據
    證明，惟尚不影響被告犯罪之認定，附此敘明。被告於車禍
    發生後，在其上開犯行未為任何有偵查犯罪職權之公務員已
    知悉前，主動打電話通報警員前來處理車禍，復主動表明其
    係肇事者自首而接受裁判，此有道路交通事故肇事人自首情
    形紀錄表1份附卷可佐，符合自首要件，依刑法第62條前段
    之規定，減輕其刑。
五、原審以事證明確，對被告為論罪科刑，固非無見，惟（一）
    原審誤認案發現場，被告行駛之車道設有閃光紅燈，而認為
    被告支線未讓被害人幹線先行，係肇事主因；（二）原審因
    被告已與被害人成立調解，諭知被告應履行調解內容，宣告
    被告緩刑，惟至今已逾調解五個多月，被告仍爭執調解之效
    力而未履行調解，原審所附履行調解內容之緩刑，被告並未
    履行其條件，緩刑並不適宜，檢察官上訴意旨認為，被告僅
    迫於刑罰而與被害人成立調解，而至今未履行，原審卻宣告
    緩刑，尚非妥適等語，被告上訴意旨則以，案發時現場，被
    告行車車道未設有閃光紅燈之號誌等語，均指摘原判決不當
    ，為有理由，自應由本院撤銷改判，爰審酌被告未有犯罪前
    科，素行尚佳，有臺灣高等法院被告前案紀錄表1份在卷可
    參，造成被害人所受傷害不輕，其行為與被害人行為，均肇
    事原因，被告雖已與被害人達成民事和解，願意賠償被害人
    新臺幣50萬元，有苗栗縣銅鑼鄉調解委員會調解書可參，惟
    至今未履行，被告係自首犯罪等一切情狀，量處如主文所示
    之刑，並諭知易科罰金的折算標準。被告雖未因故意犯罪受
    有期徒刑以上宣告執行完畢後，5年以內未曾因故意犯罪受
    有期徒刑以上刑之宣告，惟否認犯罪，且成立調解後至今五
    個月餘，仍爭執調解之效力，而未賠償被害人之損害，不宜
    宣告緩刑，附此敘明。
六、據上論斷，應依刑事訴訟法第369條第1項前段、第364條、
    第299條第1項前段、刑法第284條第2項前段、第62條前段
    、第41條第1項前段、刑法施行法第1條之1，判決如主文。
本案經檢察官許萬相到庭執行職務。
中    華    民    國    99    年    12    月    16    日
            刑事第四庭    審判長法  官  洪  耀  宗
                                法  官  許  文  碩
                                法  官  林  清  鈞
以上正本證明與原本無異。
不得上訴。
                                書記官  許  美  惠
中    華    民    國    99    年    12    月    16    日
論罪科刑主要條文
中華民國刑法第284條第2項
從事業務之人，因業務上之過失傷害人者，處 1 年以下有期徒
刑、拘役或 1 千元以下罰金，致重傷者，處 3 年以下有期徒刑
、拘役或 2 千元以下罰金。

司法院資訊處製作；財團法人民間司法改革基金會備份。
